臺灣屏東地方法院民事判決　九十三年再易字第七號
　　再審原告　甲○○
　　再審被告　乙○○
右當事人間請求清償債務事件，再審原告對於民國九十三年四月二十一日本院九十二
年度簡上字第六五號確定判決提起再審之訴，本院判決如左：
    主      文
再審之訴駁回。
再審訴訟費用由再審原告負擔。
    理      由
一、本件再審意旨略以：(一)再審原告請求再審被告「應返還已支出七又二分之一台電
    腦軟體費用，共新台幣（下同）五萬二千五百元」，此部份係因再審被告所購電
    腦每台三萬元，與市價差額之原因，就是其中軟體未經授權，在民國八十九年七
    月二十日因違反著作權法，始知再審被告所使用軟體未經授權，有支付和解金十
    五萬之收據附卷可稽，應屬民法第六七八條第一項合夥人因合夥事務所所支出費
    用之請求，並非請求償還股本或分擔合夥虧損，撥諸前揭最高法院五十一年台上
    字第三六五九號判例要旨，自不待合夥事業經解散始得為之。原確定判決顯然不
    適用法規，違背法令。(二)八十九年四月十一日兩造終止合夥後，再審原告固應按
    月給付五千元予再審被告，惟此項費用乃雙方關於再審被告應依約維修店中所有
    設備之報酬，再審被告雖主張五千元係留置電腦供再審原告使用電腦之對價，惟
    核與合約書明文約定係「維修費用」意旨不同，且參照最高法院十七年上字第一
    一一八號判例要旨：「解釋契約，固須探求當事人立約時之真意，不能拘泥契約
    之文字，但契約文字業已表示當事人真意，無須別事探求者，即不得反捨契約文
    字而更為曲解。」上揭合約書既已載明該五千元係「維修費用」，原審法院自不
    得反捨契約文字，更為曲解等語，原確定判決雖認定系爭「維修費用」為「使用
    費（租金）」，但就再審原告關於再審被告並未履行其保持義務之抗辯，未予調
    查審究，自有判決適用法規顯有錯誤之違誤，爰依民事訴訟法第四百九十六條第
    一項第一款提起本件再審之訴。求為判決：(一)本訴部分：(1)原確定判決不利再審
    原告之部分廢棄。(2)右廢棄部分，再審被告在前審之訴駁回。(二)反訴部分：(1)原
    確定判決廢棄。(2)右廢棄部分，再審被告應給付再審原告八萬八千五百十三元。
    又本件未經言詞辯論，再審被告亦未具狀作何聲明或陳述。
二、按確定判決有適用法規顯有錯誤之情形者，得以再審之訴對於確定終局判決聲明
    不服，民事訴訟法第四百九十六條第一項第一款固有明文。惟按，取捨證據認定
    事實，原屬事實審法院之職權；民事訴訟法第四百九十六條第一項第一款所謂適
    用法規顯有錯誤，係指確定判決所適用之法規，顯然不合法律或與現尚有效之解
    釋或最高法院現尚有效之判例顯然違反者而言，並應以確定判決所認定之事實為
    基礎；又所謂適用法規顯有錯誤，不包括漏未斟酌證據及認定事實錯誤之情形在
    內，以判斷其適用法規是否顯有錯誤，最高法院六十九年度台再字第一三一號、
    八十四年度台上字第二四七０號判決、六十三年台上字第八八０號判例可資參照
    。
三、經查：(一)按民法第六百七十八條第一項之費用償還請求權，係合夥人因處理合夥
    事務，以其個人之金錢或其他財產權所支出之必要費用，法律特別規定其得向其
    他合夥人全體求償，以符公平。惟再審原告所稱再審被告應返還已支出七又二分
    之一台電腦軟體費用，此部份係因再審被告於合夥之始所購電腦每台三萬元，與
    市價差額之原因（見本院九十一年度屏簡字第一八二號卷第二六頁及第六十頁）
    ，此部分本係由合夥資金所出資購買之合夥財產，係為合夥事業所共同支出，再
    審原告主張該筆費用係其個人因合夥事務所支出之費用，顯無可採。再審原告據
    此主張原確定判決不適用法規云云，並無可採。(二)八十九年十月十一日協議書中
    記載再審原告應按月給付再審被告「五千元」之費用，業經原審調查相關證據資
    料，並推求兩造之真意後，認定協議書所載「維修費用」實為「使用費（或租金
    ）之意思，不論再審被告是否有維修電腦或履行其保持義務，再審原告均應按上
    開協議書之約定每月給付再審被告五千元，經核並無違誤。又取捨證據認定事實
    ，原屬事實審法院之職權，已如前述，再審原告據此主張原確定判決適用法規顯
    有錯誤云云，亦無可採。從而，再審原告據以提起本件再審之訴，顯無理由，應
    予駁回。
四、綜上所述，本件再審之訴顯無理由，爰不經言詞辯論予以駁回。
五、據上論結，再審原告之訴為無理由，依民事訴訟法五百零二條第二項、第七十八
    條，判決如主文。
中　　　華　　　民　　　國　　九十三　　年　　　七　　　月　　 十二 　　日
                                    臺灣屏東地方法院民事第一庭
~B審判長法官　羅心芳
~B法　　　官　周群翔
~B法　　　官　許蓓雯
右為正本係照原本作成。
本判決不得上訴。
~B法院書記官　黃佳惠
中　　　華　　　民　　　國　　九十三　　年　　　七　　　月　　　十二　　日
